【裁判字號】    97,軍上,4
【裁判日期】    970213
【裁判案由】    違反職役職責
【裁判全文】
臺灣高等法院刑事判決                   97年度軍上字第4號
上  訴  人
即  被  告  甲○○
                    現於國防部北部地方軍事看守所羈押中
上列上訴人因違反職役職責案件，不服國防部高等軍事法院96年
度上訴字第98號，中華民國96年12月17日第二審判決（起訴案號
：國防部北部地方軍事法院檢察署96年偵緝字第45號），提起上
訴，本院判決如下：
    主  文
上訴駁回。
    理  由
按當事人不服高等軍事法院宣告有期徒刑之上訴判決者，得以判
決違背法令為理由，向高等法院提起上訴，軍事審判法第181條
第5項定有明文。是不服高等軍事法院有期徒刑判決而向本院提
起上訴，非以原判決違背法令為理由者，不得為之，此為其上訴
之法定要件。又關於刑之量定及緩刑之宣告，係實體法上賦予法
院得為自由裁量之事項，倘其未有逾越法律所規定之範圍，或濫
用其權限，即不得任意指摘為違法，以為第三審上訴之理由 (最
高法院75年台上字第7033號判例參照)。上訴意旨略以：上訴人
於原審答辯稱：上訴人無故離去職役，確屬不該，但於到案後一
直坦承犯行，態度良好。本件係因上訴人在部隊常被下士班長欺
侮，加上自己個性內向，不敢向部長官反應，僅能默默承受，不
平之心漸聚，致有逃亡之舉。原審未依刑事訴訟法第163條第2項
規定，依職權調查證據，以考量上訴人逃亡之動機，量刑稍嫌過
重，應予撤銷發回更審云云。是以，上訴人所爭執者，乃原審就
刑法第57條科刑時應審酌之事項中，未審酌上訴人犯罪動機。惟
該條規定屬法院裁量事項，依證據法則，並不須嚴格證明，僅須
自由證明，即不須具證據能力或經合法調查，即可採為認定之手
段。此與刑事訴訟法第163條第2項規定，係針對犯罪事實作認定
，須經嚴格證明，於法院依當事人或辯護人聲請調查之證據，乃
無法形成確切之心證時，為發現真實，得或應依職權調查證據有
別。查上訴人於國防部北部地方軍事法院訊問時，已答稱：在單
位與同僚相處不佳，才離去職役 (96年10 4日訊問筆錄第2項)，
證人林彥勳於該院亦證稱：周員表示自己不適應部隊生活，且營
外有感情事情要處理等語 (同院96年8月16日訊問筆錄第1頁)，
依自由證明，已足認定上訴人逃亡之動機，並毋庸法院再依職權
調查證據。原審判決於認定上訴人確有脫免職役之事實後，於理
由四已詳酌上訴人之前科素行，本件犯罪後態度等一切情狀，認
地方軍事法院量刑並無失出失入之處，而駁回上訴。原判決於敘
及上訴人之前科素行、犯罪後態度後，並以「等一切情狀」等文
字，概括其餘，足認其審酌事項已涵蓋刑法第57條其餘各款部分
，並非對上訴人犯罪動機全未加斟酌。上訴人執此提起上訴，顯
非適法，應予駁回。
據上論斷，應依軍事審判法第206條第1項、刑事訴訟法第395條
前段，判決如主文。
中    華    民    國    97    年    2     月    13   日
                  刑事第十七庭  審判長法  官  趙功恆
                                      法  官  高明哲
                                      法  官  陳世宗
以上正本證明與原本無異。
不得再上訴。
                                      書記官  魏汝萍
中    華    民    國    97    年    2     月    13    日


司法院資訊處製作；財團法人民間司法改革基金會備份。
